臺灣臺北地方法院刑事判決　　　　　　 95年度簡上字第316號
上　訴　人　臺灣臺北地方法院檢察署檢察官
被　　　告　甲○○
　　　　　　　　　　　2樓
上列上訴人因被告毒品危害防制條例案件，不服本院95年度簡字
第3149號，中華民國95年10月16日第一審刑事簡易判決（聲請簡
易處刑案號：95年度偵緝字第807號），提起上訴，及移送併案
（95年度毒偵字第3295號、95年度毒偵緝字第290號），本院管
轄第二審之合議庭認不得依簡易判決處刑，改依通常程序審理，
逕為一審判決如下：
    主  文
原判決撤銷。
甲○○施用第一級毒品，處有期徒刑壹年。扣案之第一級毒品海
洛因參包（合計淨重零點壹陸公克），沒收銷燬之; 扣案之塑膠
空袋參只、注射針筒參支沒收。
    事  實
一、甲○○前於民國92年間因施用毒品案件，經本院以92年度毒
    聲字第2061號裁定送觀察、勒戒後，認其有繼續施用毒品之
    傾向，經本院再以93年度毒聲字第407號裁定令入戒治處所
    施以強制戒治。於94年2月16日停止處分釋放。並由臺灣臺
    北地方法院檢察署檢察官於94年2月23日以93年度毒偵緝字
    第70號為不起訴處分確定。
二、詎甲○○不知悔改，其明知海洛因係毒品危害防制條例所規
    定之第一級毒品，不得非法持有、施用，竟於上開強制戒治
    執行完畢釋放後五年內，基於反覆施用第一級毒品海洛因之
    單一行為犯意，自95年3月30日起至同年11月27日止，以一
    星期施用1、2次之頻率，在臺北市○○區○○路3段310巷14
    弄16號2樓等處，以將毒品海洛因摻水後注射靜脈之方法，
    非法施用第一級毒品海洛因多次。嗣於(1)95年3月31日凌晨
    零時40分許，在臺北縣新店市○○路16號6樓為警查獲。(2)
    95 年8月24日18時15分許，在其上述木新路住處為警查獲，
    並扣得第一級毒品海洛因2包（合計淨重0.12公克），及其
    所有供施用之注射針筒2支。
    (3)95年11月29日在臺北市○○區○○路7段34號為警查獲，
    並扣得第一級毒品海洛因1包（淨重0.04公克），及其所有
    供施用之注射針筒1支等物。
三、案經臺北市政府警察局文山第一分局、大安分局報告臺灣板
    橋地方法院檢察署檢察官偵查聲請簡易判決處刑及移送併案
    審理。
    理  由
一、訊據上訴人即被告甲○○對於上揭時地，施用第一級毒品海
    洛因之犯罪事實，於本院審理中坦承不諱，並有其所有且供
    施用之扣案第一級毒品3包、注射針筒3支等物扣案可資佐證
    。又被告於前開三次時間，經警查獲所採集尿液經送鑑定，
    亦呈海洛因代謝物嗎啡陽性反應，此有臺灣檢驗科技股份有
    限公司95年4月17日（檢體編號010750號）濫用藥物尿液檢
    驗報告一紙（附於毒偵字第1624號卷第6頁）、臺灣尖端先
    進生技醫藥股份有限公司於95年9月1日（檢體編號010815號
    ）、95年12月15日（檢體編號017042號）濫用藥物檢驗報告
    （附於毒偵字第2353號卷第45頁、毒偵字第3295號卷第87頁
    ）。又上述扣案之毒品3包，經送法務部調查局鑑定，確為
    第一級毒品海洛因，合計淨重0.16公克，亦有該局分別於95
    年9月19日調科壹字第09523017080號、95年12月18日調科壹
    字第09523048750號鑑定書二紙附卷可按（附於毒偵字第235
    3號卷第49頁、毒偵字第3295號卷第84頁）。被告前於92 年
    間因施用毒品案件，經本院以92年度毒聲字第2061號裁定送
    觀察、勒戒後，認其有繼續施用毒品之傾向，經本院再以93
    年度毒聲字第407號裁定令入戒治處所施以強制戒治。於94
    年2月16日停止處分釋放。並由臺灣臺北地方法院檢察署檢
    察官於94年2月23日以93年度毒偵緝字第70號為不起訴處分
    確定。復有臺灣高等法院被告前案紀錄表附卷可憑，足徵被
    告係強制戒治執行完畢釋放後五年內再犯施用第一級毒品之
    罪。綜上，本案事證明確，被告犯行洵堪認定，應依法論科
    。
二、按海洛因係毒品危害防制條例第2條第2項第1款所明定之第
    一級毒品，不得非法持有、施用。核被告所為，係犯毒品危
    害防制條例第10條第1項之施用第一級毒品海洛因罪。又被
    告施用第一級毒品海洛因前後持有海洛因，應為施用海洛因
    行為所吸收，不另論罪。另毒品危害防制條例所規定之施用
    第一級毒品犯行，因毒品成癮而反覆施用之性質，復參酌最
    高法院95年度台上字第1079號判決揭示「刑事法若干犯罪行
    為態樣，本質上原具有反覆、延續實行之特徵，立法時既予
    特別歸類，定為犯罪構成要件之行為要素，則行為人基於概
    括之犯意，在密切接近之一定時、地持續實行之複次行為，
    倘依社會通念，於客觀上認為符合一個反覆、延續性之行為
    觀念者，於刑法評價上，即應僅成立一罪。學理上所稱『集
    合犯』之職業性、營業性或收集性等具有重複特質之犯罪均
    屬之，例如經營、從事業務、收集、販賣、製造、散布等行
    為概念者是」之意旨，毒品危害防制條例所規定處罰之施用
    毒品行為固具有反覆實施之性質，然各次施用毒品行為應係
    各自獨立，尚難認係同一行為之數次舉動，換言之，施用毒
    品行為與上揭接續犯之概念有別；而集合犯與連續犯之區別
    則在於立法者已將本質上具有反覆、延續實行之特徵予特別
    歸類而定為犯罪構成要件之行為要素，且依社會通念於客觀
    上認為符合一個反覆、延續性之行為觀念者即應僅成立集合
    犯之一罪，反之則係連續犯。準此，毒品危害防制條例既依
    成癮性、濫用性及對社會危害性而將毒品分為四級，且僅規
    定處罰施用第一、二級毒品，足見毒品危害防制條例所處罰
    施用第一級毒品，其構成要件之行為要素係具有濫用之反覆
    、延續實行，且依社會通念於客觀上認為符合一個反覆、延
    續性之行為觀念，於刑法評價上，即應僅成立「集合犯」之
    一罪。是被告自95年3月30日起至同11月27日止，多次施用
    毒品海洛因之行為，應為集合犯之包括一罪。原審以被告施
    用第一級毒品之事證明確，據以論科，認事用法固非無見。
    惟原審於判決時未及審酌被告自95年3月30日起至95年8月23
    日止及95年8月25日起至95年11月27日止之施用第一級毒品
    之犯行，僅就檢察官聲請部分逕以簡易判決處刑，稍有未洽
    。上訴意旨以原審有未及審酌部分，請求撤銷原判決，為有
    理由，應由本院撤銷改判，並參酌刑事訴訟法第452條規定
    之意旨，改適用通常程序審判，自為第一審之判決。爰審酌
    被告素行不佳，犯罪之動機、目的、手段，施用毒品戕害一
    己之身心健康，未實際危害他人，及其本件施用毒品之種類
    、次數、時間，犯後尚知坦承犯行之態度等一切情狀，量處
    如主文所示之刑。扣案之第一級海洛因（合計淨重0點16 公
    克），係第一級毒品，不問屬於犯人否，併依毒品危害防制
    條例第18條第1項前段宣告沒收銷燬之。扣案之注射針筒3支
    ，為被告用以施用毒品所用之工具，另用以包裝上開扣案之
    第一級毒品海洛因之塑膠空袋3只，並非查獲之毒品，已與
    毒品析離，且均係被告所有之物，併依刑法第38條第1項第2
    款宣告沒收。至移送併案部分，因與本院判決有罪部分，有
    實質上一罪關係，爰一併審酌，附此敘明。
據上論斷，應依刑事訴訟法第455條之1第 1項、第3項、第452條
、第369條第1項前段、第364條、第299條第 1項前段，毒品危害
防制條例第10條第2項、第18條第1項前段，刑法第11條前段、第
38條第1項第2款，判決如主文。
本案經檢察官陳焜昇到庭執行職務。
中　　華　　民　　國　　96　　年　　 2　　月　　 8　　日
　　　　　　　　　刑事第四庭  審判長法　官  劉慧芬
　　　　　　　　　　　　　　　　　  法　官  郭惠玲
　　　　　　　 　 　　　　　　　　　法　官  李桂英
上正本證明與原本無異。
如不服本判決，應於收受送達後10日內向本院提出上訴書狀。
                                    書記官  黃鈴容
中　　華　　民　　國　　96　　年　　 2　　月　　 8　　日
附錄本案論罪科刑法條全文：
毒品危害防制條例第10條第2項:
施用第二級毒品者，處 3 年以下有期徒刑。
